---
title: "Clase 1"
output: html_document
---

```{r setup, include=FALSE}
knitr::opts_chunk$set(echo = TRUE)
```


# Explicaciones previas

Este es un documento con extensión `Rmd`, que se debe abrir con Rstudio y compilar con [CTRL+SHIFT+K] (Knit en el menú) y que produce un archivo HTML que se puede colgar en internet. En este tipo de archivos `Rmd` se junta:

- texto editado con algunas "marcas" del lenguaje `Markdown` (son esos símbolos que, una vez compilados, producen letra más grande, **palabras en negrita** o *cursiva*, los guiones que se convierten en listas, etc.)
- bloques de código R, que se ejecutan al compilarlo, y producen tanto cajas de texto con el propio código R, como cajas de texto con los resultados del R, e incluso se insertan imágenes producidas por el código R.
- símbolos de lenguaje $\LaTeX$, si necesitas escribir alguna fórmula matemática como $\text{MSE} = \frac{1}{n} \sum_{i=1}^n (y_i - \hat{y_i})^2$, sin un editor de ecuaciones.

## Tipos de datos en R

| Tipos de Datos  | Información | Definición |
| ------------- | ------------- | -------------
| Numeric    | Datos contenidos en el conjuntos de los números reales    | num <- 5.14
| Integer    | Datos contenidos en el conjuntos de los números enteros    | int <- 5L
| Character	 | Datos que soportan cadenas de caracteres	                | chr <- "hello world"
| Complex   	|Datos que soportan números complejos	                    |comp <- 5+2i
| Logical	   |Datos que sólo soportan valores lógicos de verdadero (T) o falso (F)	|a <- 1; b <- 2; a < b
| Factor   	|Este no es estrictamente un tipo de dato, pero vale la pena describirlo aquí. Una variable factor es una variable categórica. Los vectores de caracteres a menudo se almacenan como factores para explotar funciones para tratar datos categóricos. Por ejemplo, en análisis de regresión	 |Aplique as.factor() a un vector de caracteres o numéricos.

## Tipos de estructuras de datos

| Objetos       | Tipos         | ¿Soporta varios tipos de datos en el mismo objeto? |
| ------------- | ------------- | -------------
| Vector    | Numérico, carácter, complejo o lógico	    | No
| Factor    | Numérico o lógico    | No
| Arreglo	 | Numérico, carácter, complejo o lógico		                | No
| Matriz   	| Numérico, carácter, complejo o lógico	                    | No
| Data frame	   | Numérico, carácter, complejo o lógico	|Sí
| ts   	| Numérico, carácter, complejo o lógico		 | Sí
| Lista     | Numérico, carácter, complejo, lógico, función, expresión, …  | Sí

## Rmarkdown

| Escribir        | para obtener … |
| -------------  | -------------
| # Título 1, ## Título 2, ### Título 3    	    | Los distintos niveles de encabezados
| * Cursiva *        | *Cursiva*
| ** Negrita **                | **Negrita**
| [Enlace] (https://campusonline.unir.net/mod/url/view.php?id=401474)    | [Enlace](https://campusonline.unir.net/mod/url/view.php?id=401474)
| ![Imagen] (imagen.png)	   	| Imagen
| * Lista * Lista   + Sub-lista   			 | Lista
| - - -       | Línea horizontal

# EJERCICIOS

### Ejercicio 1
Escribe un programa que solicite los catetos de un triángulo rectángulo y muestre su hipotenusa.

$c^2=a^2+b^2$

```{r}
a = as.numeric(readline("Introduzca el valor del cateto a: "))
b = as.numeric(readline("Introduzca el valor del cateto b: "))

sqrt(a^2+b^2)
```

### Ejercicio 2
Escribe un programa para calcular el área del triángulo rectángulo dadas su base y altura.

$A=(a*b)/2$

```{r}
a = as.numeric(readline("Introduzca la base: "))
b = as.numeric(readline("Introduzca la altura: "))

cat("El área del triángulo es: ", (a*b)/2, " m^2")
```

### Ejercicio 3
Escribir un programa que pida la temperatura y si esta es en Fahrenheit o Celsius y presentar en pantalla su transformación en la otra medida.

$C=(F-32)*5/9$
$F=(C*9/5)+32$

```{r}

```

### Ejercicio 4
Escribir un programa que pregunte al usuario por el número de horas trabajadas y el coste por hora. Después debe mostrar por pantalla la paga que le corresponde, además debe preguntar si existen horas extras que tienen un valor diferente y con estos valores se calcule la paga correspondiente.

Ctrl + Shift + C para comentar un bloque de código.


```{r}
temperatura = as.numeric(readline("Ingrese la temperatura: "))
medida = as.character(readline("Ingrese F o C: "))

if (medida == "F" | medida == "f"){
  farenheit = (temperatura * 1.8) + 32
  cat("Los grados son: ", farenheit, "Fº")
} else {
  celsius = (temperatura - 32)/1.8
  cat("Los grados son: ", celsius, "Cº")
}

```

### Ejercicio 5
Escribir un programa que pida al usuario su peso (en kg) y estatura (en metros), calcule el índice de masa corporal y lo almacene en una variable, y muestre por pantalla la frase Tu índice de masa corporal es , donde es el índice de masa corporal calculado redondeado con dos decimales.

$IMC = Peso (Kg) / Altura (m^2)$


```{r}
peso_kg <- as.numeric(readline("Introduce el peso en kg: "))
altura_m <- as.numeric(readline("Introduce la altura en m: "))

imc <- peso_kg / (altura_m^2)

cat("Tu índice de masa corporal es: ", round(imc, 2))

```

### Ejercicio 6
Escribir un programa que pregunte al usuario una cantidad a invertir, el interés anual y el número de años, y muestre por pantalla el capital obtenido en la inversión.



```{r}
inversion <- as.numeric(readline("Introduzca la cantidad que desea invertir: "))
interes <- as.numeric(readline("Introduzca el interés anual de la inversión: "))
plazo <- as.integer(readline("Ingrese los años: "))

interes_anual <- interes/100
capital <- inversion*(1+interes_anual)^plazo

capital
```

### Ejercicio 7
Escribir un programa en el que se digiten varios números y luego los números se presenten en pantalla ordenados.



```{r}
a1 <- as.numeric(readline("Introduzca el primer número: "))
a2 <- as.numeric(readline("Introduzca el segundo número: "))
a3 <- as.numeric(readline("Introduzca el tercer número: "))

numeros <- c(a1, a2, a3) # con esta función se crea un vector

numeros_ordenados <- sort(numeros)

cat("Los números ordenados son: ", numeros_ordenados)
```

